最高法院刑事判決　　　　　　　九十六年度台上字第八二一號
上　訴　人　甲○○
　　　　　　　　　　21號
選任辯護人　莊志成律師
上列上訴人因違反毒品危害防制條例案件，不服台灣高等法院中
華民國九十五年十一月三十日第二審更審判決（九十五年度重上
更(三)字第一五六號，起訴案號：台灣桃園地方法院檢察署八十九
年度偵字第一七０一六號），提起上訴，本院判決如下：
    主  文
原判決撤銷，發回台灣高等法院。
    理  由
本件原判決認定上訴人甲○○意圖營利，向不詳姓名之人販入第
一級毒品海洛因、第二級毒品安非他命，並備妥分裝袋、不明成
分之白色粉末（用以混充入毒品內）及電子秤、研磨機等工具，
於民國八十九年十月初，在桃園縣中壢市○○○路「統領保齡球
館」內，以總價為新台幣（下同）五萬元，同時販賣海洛因、安
非他命各半兩予林宗德，林宗德並未當場支付價款。嗣於八十九
年十一月四日凌晨四時四十九分三十三秒許，林宗德在桃園縣平
鎮市○○路「好伯春汽車旅館」303 室，以0000000000號行動電
話，撥打上訴人持用之0000000000號行動電話，通知上訴人已備
妥前開價金五萬元，可前來取款。上訴人於接獲電話後，遂駕駛
PG－3886號賓士轎車，載同理容小姐吳馥佑（業經檢察官為不起
訴處分），同時攜帶原判決附表（下稱「附表」）一所示之海洛
因、安非他命，前往「好伯春汽車旅館」303 室。並將附表一編
號(一)之1.所示之海洛因置於桌上，再於林宗德面前以小剪刀將海
洛因塊剪成小塊分裝。適警員接獲線報，於該日清晨七時許至前
開房間臨檢，當場查獲如附表一所示之物；及在林宗德身上扣得
如附表二所示之物。同日上午十時許、下午五時許，警員復將上
訴人帶往桃園縣中壢市○○街二０八巷九十一號住處搜索，扣得
如上訴人所有附表三所示之物等情。因而撤銷第一審判決，改判
論處上訴人販賣第一級毒品（累犯）罪刑。固非無見。
惟查，(一)、本院前次判決（九十五年度台上字第四六三九號）發
回更審意旨第(一)點業已指明：「刑法第四十七條第一項規定，受
徒刑之執行完畢，或一部之執行而赦免後，五年以內故意再犯有
期徒刑以上之罪者，為累犯，加重本刑至二分之一。本件原判決
事實欄（第一段）記載上訴人前犯非法販賣化學合成麻醉藥品等
罪，定應執行刑五年十月，於八十七年四月二十四日假釋出監，
至八十九年十月二十九日縮短刑期執行完畢。而該事實欄（第二
段）復認定上訴人於『八十九年十月初』在中壢市統領保齡球館
內，以五萬元販賣海洛因、安非他命各半兩予林宗德（此事實因
上訴人已交付毒品予林宗德，於交付毒品時，即屬販賣毒品既遂
）等情。如果無訛，則上訴人係在前案有期徒刑執行完畢之前、
在該案假釋中再犯本件販賣毒品罪，並非在前案有期徒刑執行完
畢後再犯罪，與上述累犯之構成要件不合。乃原判決竟論處上訴
人累犯，自有適用法則不當之違法。」等情。乃原審恝置不理，
認定相同之犯罪事實，而仍論處上訴人累犯罪刑，顯然適用法則
不當。(二)、本院同一判決發回更審意旨第(二)點亦表明：「有罪判
決書之事實一欄為適用法令之依據，凡於適用法令有關之事實必
須詳為記載，始足為適用法令之基礎。原判決事實欄僅謂上訴人
『持用』0000000000號行動電話，並未認定該支電話是否上訴人
所有；又記載警察當場在好伯春汽車旅館３０３室內查獲如附表
壹所示之物，亦未認定為上訴人所有之物，則其理由欄述附表
壹，其中(一)之２、３、(二)之２、(三)之２，及附表肆（所載放置附
表壹所示毒品之包裝袋等）所示各物為上訴人所有，應予沒收云
云，自失所依據。」等情。本件原判決事實欄仍未明確認定其附
表一(一)、(二)、(三)所示之物為上訴人所有，而其理由
欄亦述上開物品為上訴人所有，應予沒收等詞，自屬瑕疵依然
存在。(三)、本院前次判決發回更審意旨第(三)點，表示扣案如原判
決附表三編號之壓製機２組，是否供壓製海洛因磚之用？與本
件犯行有無關連？此物既經檢察官起訴意旨聲請宣告沒收，自應
詳細調查審認。乃原審亦未深入調查，而於判決理由泛謂，該物
雖為上訴人所有之物，「然尚無從認定與本件犯行有關，故不為
諭知沒收。」一語，以為交代，尚嫌未盡調查能事。(四)、原判決
事實欄認定上訴人「自不詳姓名及處所販入海洛因、安非他命」
等情，但其理由欄並未述其憑以認定「販入」毒品之證據及理
由，自屬理由不備之疏誤。(五)、原判決（第五頁第十七行至第二
十行），理由固述，上訴人意圖營利而「販入」毒品，但對上
訴人「販賣」毒品予林宗德，是否同屬意圖營利而為之，則未明
確論述，尚欠週延，亦嫌理由不備。上訴人上訴意旨，指摘原判
決不當，非無理由，應認仍有撤銷發回更審之原因。至原判決認
為無罪（不另為無罪諭知）部分，因與前開發回之有罪部分，有
審判不可分之關係，爰一併發回更審。附此敘明。
據上論結，應依刑事訴訟法第三百九十七條、第四百零一條，判
決如主文。
中　　華　　民　　國　九十六　年　　二　　月　　八　　日
                      最高法院刑事第十二庭
                          審判長法官  池　啟　明
                                法官  王　居　財
                                法官  郭　毓　洲
                                法官  韓　金　秀
                                法官  黃　梅　月
      本件正本證明與原本無異
                                      書  記  官
中　　華　　民　　國　九十六　年　　二　　月　 十三 　日
                                                      Ｑ
